最高法院刑事判決　　　　　　　　　　　　　　　九十三年度台上字第三四四○號
　　上　訴　人　乙○○
　　　　　　　　甲○○
　　　　　　　　　　　　（另案在台灣台南監獄台南分監執行中）
右上訴人等因殺人案件，不服台灣高等法院台南分院中華民國九十三年三月三十日第
二審更審判決（九十一年度上重更(一)字第五六九號，起訴案號：台灣台南地方法院檢
察署八十九年度偵字第第七五七八、七九六一號），提起上訴，本院判決如左：
    主  文
原判決撤銷，發回台灣高等法院台南分院。
　　理　由
本件原判決認定上訴人甲○○、乙○○二人於民國八十九年六月二十三日晚上十一時
許，在甲○○之台南縣歸仁鄉○○路二五巷三九弄二十號住處飲酒，酒後雙雙騎乘機
車外出兜風，於翌（二十四）日二時許路過台南縣仁德鄉後壁村某便利商店遇被害人
陳○○正等候王偉達，甲○○乃上前邀請陳○○同遊，王偉達到達後，得知上情即先
行離去。甲○○搭載陳○○往濱海公路方向行駛，途中陳○○要求前往台南縣歸仁鄉
找男姓友人，而與陳○○發生爭吵，甲○○不悅，乃於當日二時五十分許，將陳○○
載至台南縣仁德鄉○○路三一巷附近之廢棄磚窯旁，乙○○亦尾隨在後，甲○○停車
後又與陳○○發生激烈爭吵，甲○○心生不滿，起意殺害陳○○，並將此意圖告訴乙
○○，但又貪圖陳○○姿色，又將陳○○載回家中，以其先前無故持有之蝴蝶刀（未
經許可持有刀械罪部分，業經原審法院判處有期徒刑五月確定），以脅迫方式，強制
性交得逞（強制性交罪部分，業經原審法院前審判處有期徒刑七年確定），事畢，陳
○○要求甲○○載其回家，甲○○反將之載至台南縣歸仁鄉○○路七○二巷附近工寮
，其間陳○○一再要求回家，甲○○不耐煩，且思及陳○○曾要求其載訪男性友人而
醋意大發，且恐陳○○將遭強制性交之事托出；而乙○○整夜陪同，並欲調戲陳○○
遭拒，亦心生怨憤，二人乃承前揭甲○○欲殺害陳○○之犯意聯絡，於同日四時二十
分由甲○○從機車置物箱內取出前開蝴蝶刀，朝正欲起身離去之陳○○刺殺，陳○○
應聲跌落工寮旁之田裡，甲○○跳下，質問陳○○為何要當他女友，還吵著回家，陳
○○見狀再三哀求，言明願與甲○○回家，並保證絕不會說出所發生之事；甲○○不
為所動，言稱：「連我家都去過了，怎可能不說出來。」，乃執刀瘋狂刺殺陳○○二
十餘刀，甲○○因感疲累，乃將蝴蝶刀插立地上。乙○○見陳○○呻吟尚未斷氣，遂
向甲○○稱：「你這樣殺怎麼會死」，即持刀刺殺陳○○十餘刀。時為四時三十分許
，適當地農夫張清木騎腳踏車欲前往田裡尋視，驚見行兇過程，甲○○、乙○○二人
恐事跡敗露，遂另萌殺人滅口之犯意，由乙○○將蝴蝶刀拋給甲○○後說「去呀，去
呀」，示意甲○○行凶，甲○○即持蝴蝶刀追殺正欲逃跑之張清木左手臂一刀及左後
面一刀，張清木不支倒下後，再自背後補刺一刀，乙○○隨後趕來，持刀朝張清木正
面連刺二刀遂分騎機車逃離。陳○○因身中四十八刀，張清木則身中五刀，皆因失血
過多，當場死亡。經警方循線查獲，並在甲○○住處扣得前開蝴蝶刀一把等情，因而
撤銷第一審關於甲○○殺人部分及乙○○部分之科刑判決，改判論處甲○○共同殺人
，處死刑；又共同殺人，處死刑。乙○○共同殺人，處死刑；又共同殺人，處死刑，
固非無見。
惟查(一)按被告之自白，須非出於強暴、脅迫、利誘、詐欺或其他不正之方法，且與事
實相符者，始得採為證據，故審理事實之法院，遇有被告對於自白提出刑求之抗辯時
，應先於其他事實而為調查。查乙○○辯稱：其於警詢中遭刑求；但原審以乙○○於
偵查中言明：其於警詢中未遭刑求，並以乙○○羈押於看守所前，於「台灣台南看守
所收容人入所前受傷患病經過自述登記簿」載明「自述：我沒疾病內外傷」，認乙○
○於警詢中未遭刑求等語。但乙○○於審理中係陳明：其於警詢中受警政署刑事警察
局偵查隊人員恫嚇稱：若要活命，就要配合警方問話，認其警詢中之供述，非出於任
意性（見第一審卷第八○頁）。為擔保乙○○於警詢中自白之任意性，自有播放警詢
中錄音與錄影之必要。又原審亦依甲○○選任辯護人之請求函調上開錄音與錄影帶以
便播放（見原審更(一)卷第一二○、二三○、一九一、一九八頁），上開錄音與錄影帶
並經警方移送，有扣押物品單可按（見七八五八號偵查卷第二○二頁），原審既認上
開事項有助於發現真實而足以影響判決結果，且有調查之可能，但未加調查，亦未說
明不予調查之理由，自有調查職責未盡及理由不備之違誤。(二)有罪判決書事實之認定
與理由之說明必須互相一致，方為合法。倘若事實之認定與理由之說明不相一致，按
諸刑事訴訟法第三百七十九條第十四款後段規定，自屬判決理由矛盾之當然違背法令
。原判決認定甲○○將陳○○載至台南縣仁德鄉○○路三一巷附近之廢棄磚窯旁，兩
人又發生激烈爭吵，甲○○心生不滿，有意殺害陳○○，並將此意圖告訴同行之乙○
○，並回家取出其先前無故持有之蝴蝶刀一支，再將陳○○載至台南縣歸仁鄉○○路
七○二巷附近工寮，其間陳○○一再要求回家，甲○○不耐煩，且恐陳○○將遭強制
性交之事托出；而乙○○整夜跟隨並欲調戲陳○○被拒，亦心生怨憤，二人乃基於殺
人之犯意聯絡，於同日四時二十分由甲○○從機車置物箱內取出蝴蝶刀，刺殺陳○○
二十餘刀。乙○○在旁見陳○○仍在呻吟尚未斷氣，遂持該蝴蝶刀猛刺陳○○十餘刀
等語。認上訴人兩人於事前即有犯意之聯絡，但理由中未說明憑以認定之證據，自有
理由不備之違誤。(三)事實之認定，應憑證據，如未能發現相當之證據，或證據不足以
證明，自不能以推測或擬制之方法，以為裁判之基礎。查原判決說明「甲○○持以殺
害陳○○之蝴蝶刀，係一無血溝之刀械，刺入之後隨即為肌肉所夾緊，拔出時需相當
之力量，而深層傷達十一刀之多，所需力道非小；甲○○亦供稱其與被害人陳○○發
生性行為時性器官接合長達十餘分鐘，陳○○之死亡鑑定書亦載明陳○○之子宮外膜
重度鬱血，認甲○○於徹夜未眠又進行性行為完畢後，應無足夠之體力，於十分鐘內
連刺被害人陳○○四十八刀，而係另有共犯」等語（見原判決第六頁），但未說明其
所憑之依據，自有以推測或擬制之方法，以為裁判基礎之違法。又原判決既認定甲○
○於當日四時二十餘分許，已無力獨殺陳○○。但又認定甲○○於同日四時三十分許
，復能持刀殺害張清木，其論述前後矛盾，併有可議。(四)乙○○經送測謊，經分析測
試結果，受測人因圖譜反應不一致，無法鑑判等語，有內政部警政署刑事警察局鑑驗
通知書可按；此所指之受測人因圖譜反應不一致，無法鑑判之因素是否仍然存在，如
此項障礙業已排除，有無再行鑑定之必要，亦待釐清。上訴人等上訴意旨指摘原判決
不當，尚非全無理由，應認仍有撤銷發回更審之原因。
據上論結，應依刑事訴訟法第三百九十七條、第四百零一條，判決如主文。
中　　　華　　　民　　　國　　九十三　　年　　　七　　　月　　　八　　　日
                              最高法院刑事第七庭
                                  審判長法官  莊　登　照
                                        法官  洪　明　輝
                                        法官  黃　一　鑫
                                        法官  魏　新　和
                                        法官  林　秀　夫
      右正本證明與原本無異
                                              書  記  官
中　　　華　　　民　　　國　　九十三　　年　　　七　　　月　　 十四 　　日
                                                                        Ｌ
